---
title: "Análisis Financiero 2014"
author: "González Rocío"
date: "2023-08-07"
output: pdf_document
---

```{r setup, include=FALSE}
knitr::opts_chunk$set(echo = TRUE)
```

## Introducción

En el presente análisis, se ha llevado a cabo un estudio financiero de empresas correspondientes al año 2014. El objetivo principal de esta investigación es examinar y comprender la situación económica de estas compañías a través de indicadores relevantes como la liquidez y solvencia.

Los datos utilizados provienen de un archivo llamado "balances_2014.xlsx", que contiene información detallada sobre diferentes empresas, incluyendo su estado, tipo, tamaño, ubicación geográfica, actividad económica y niveles de endeudamiento. A partir de este conjunto de datos, se han realizado diversas manipulaciones y cálculos para obtener las variables clave necesarias para el análisis.

El análisis se divide en varias secciones, que incluyen una descripción detallada de los datos utilizados, preguntas de investigación específicas que guían el estudio, y conclusiones basadas en los resultados obtenidos. También se presentarán gráficos comparativos para visualizar las diferencias y similitudes entre las empresas en función de su estado, provincia y tipo.

El informe busca proporcionar una visión clara y significativa de la salud financiera de las empresas analizadas, brindando información valiosa para la toma de decisiones estratégicas y futuras investigaciones en el campo financiero.

```{r cars}
summary(cars)
```

## Including Plots

You can also embed plots, for example:

```{r pressure, echo=FALSE}
plot(pressure)
```

Note that the `echo = FALSE` parameter was added to the code chunk to prevent printing of the R code that generated the plot.
