---
title: "Análisis Financiero 2014"
author: "González Rocío"
date: "2023-08-07"
output: pdf_document
---

```{r setup, include=FALSE}
knitr::opts_chunk$set(echo = TRUE)
```

## Introducción

El presente análisis representa un estudio financiero realizado sobre un conjunto de empresas correspondientes al año 2014. El propósito principal de esta investigación es examinar y comprender la situación económica de estas compañías a través de indicadores financieros relevantes, especialmente enfocados en la liquidez y solvencia.

Para llevar a cabo este estudio, se utilizó un conjunto de datos obtenido del archivo "balances_2014.xlsx", el cual contiene información detallada sobre diversas empresas, incluyendo su estado legal, tipo de compañía, tamaño, ubicación geográfica, actividad económica y niveles de endeudamiento. A partir de estos datos, se realizaron distintas manipulaciones y cálculos para obtener las variables clave necesarias para el análisis financiero.

El análisis se divide en varias secciones bien definidas. En primer lugar, se describe detalladamente la estructura de los datos utilizados y se explican las variables relevantes que serán objeto de estudio. A continuación, se plantean preguntas específicas de investigación que guiarán el análisis y permitirán obtener insights valiosos sobre el comportamiento financiero de las empresas.

Posteriormente, se presentan los resultados obtenidos tras el análisis de las variables financieras, y se analizan las tendencias y patrones encontrados. Asimismo, se elaborarán gráficos comparativos para visualizar las diferencias y similitudes entre las empresas en función de su estado legal, provincia y tipo de compañía.

Finalmente, se extraerán conclusiones significativas basadas en los resultados obtenidos, que brindarán una visión clara y precisa de la salud financiera de las empresas estudiadas en el año 2014. La información proporcionada será de gran utilidad para la toma de decisiones estratégicas y sentará las bases para futuras investigaciones en el campo financiero.

El objetivo de este informe es presentar un análisis financiero sólido y profesional, que permita a los lectores entender a profundidad la situación económica de las empresas estudiadas y, en consecuencia, tomar decisiones informadas y acertadas. Con el propósito de ofrecer un análisis completo y significativo, nos enfocamos en presentar resultados precisos y relevantes que aporten valor a la comprensión del panorama financiero de las empresas en el año objeto de estudio.

## Datos
Los datos empleados en este análisis provienen del archivo "balances_2014.xlsx", el cual contiene una amplia gama de información sobre diversas empresas. Esta valiosa base de datos proporciona detalles cruciales, tales como el estado legal de las compañías, su tipo, tamaño, ubicación geográfica, actividad económica y niveles de endeudamiento. A partir de esta fuente de información, hemos llevado a cabo meticulosas manipulaciones y cálculos para obtener las variables clave necesarias para el análisis financiero.

```{r cars}
summary(cars)
```

## Including Plots

You can also embed plots, for example:

```{r pressure, echo=FALSE}
plot(pressure)
```

Note that the `echo = FALSE` parameter was added to the code chunk to prevent printing of the R code that generated the plot.
