---
title: "Análisis Financiero 2014"
author: "González Rocío"
date: "2023-08-07"
output:
  word_document: default
  pdf_document: default
---

```{r setup, include=FALSE}
knitr::opts_chunk$set(echo = TRUE)
```

## Introducción

El presente análisis representa un estudio financiero realizado sobre un conjunto de empresas correspondientes al año 2014. El propósito principal de esta investigación es examinar y comprender la situación económica de estas compañías a través de indicadores financieros relevantes, especialmente enfocados en la liquidez y solvencia.

Para llevar a cabo este estudio, se utilizó un conjunto de datos obtenido del archivo "balances_2014.xlsx", el cual contiene información detallada sobre diversas empresas, incluyendo su estado legal, tipo de compañía, tamaño, ubicación geográfica, actividad económica y niveles de endeudamiento. A partir de estos datos, se realizaron distintas manipulaciones y cálculos para obtener las variables clave necesarias para el análisis financiero.

El análisis se divide en varias secciones bien definidas. En primer lugar, se describe detalladamente la estructura de los datos utilizados y se explican las variables relevantes que serán objeto de estudio. A continuación, se plantean preguntas específicas de investigación que guiarán el análisis y permitirán obtener insights valiosos sobre el comportamiento financiero de las empresas.

Posteriormente, se presentan los resultados obtenidos tras el análisis de las variables financieras, y se analizan las tendencias y patrones encontrados. Asimismo, se elaborarán gráficos comparativos para visualizar las diferencias y similitudes entre las empresas en función de su estado legal, provincia y tipo de compañía.

Finalmente, se extraerán conclusiones significativas basadas en los resultados obtenidos, que brindarán una visión clara y precisa de la salud financiera de las empresas estudiadas en el año 2014. La información proporcionada será de gran utilidad para la toma de decisiones estratégicas y sentará las bases para futuras investigaciones en el campo financiero.

El objetivo de este informe es presentar un análisis financiero sólido y profesional, que permita a los lectores entender a profundidad la situación económica de las empresas estudiadas y, en consecuencia, tomar decisiones informadas y acertadas. Con el propósito de ofrecer un análisis completo y significativo, nos enfocamos en presentar resultados precisos y relevantes que aporten valor a la comprensión del panorama financiero de las empresas en el año objeto de estudio.

## Datos

Los datos empleados en este análisis provienen del archivo "balances_2014.xlsx", el cual contiene una amplia gama de información sobre diversas empresas. Esta valiosa base de datos proporciona detalles cruciales, tales como el estado legal de las compañías, su tipo, tamaño, ubicación geográfica, actividad económica y niveles de endeudamiento. A partir de esta fuente de información, hemos llevado a cabo meticulosas manipulaciones y cálculos para obtener las variables clave necesarias para el análisis financiero.\
Para el respectivo análisis de los datos se cargaron los paquetes ́tidyverse ́ lector de archivos xl, y ́ggplot2 ́.

```{r 1, warning=FALSE, message=FALSE, comment="" }
library(readxl)
library(dplyr)
library(ggplot2)
```

De este modo, la data se encuentra conformada de la siguiente manera:

```{r 2, warning=FALSE, message=FALSE, comment=""}
summary(balances_2014)
str(balances_2014)
```

En donde la estructura se compone de tibble [47,033 × 347],esta situación se debe a la presencia de valores ausentes (NA) en la base de datos, lo que implica la necesidad de eliminar dichos registros. Por lo tanto, se procede a crear una nueva base de datos excluyendo aquellos registros que contienen valores faltantes. De esta forma, se garantiza la integridad y precisión de la información para realizar un análisis más completo y confiable.

Se realiza la respectiva limpieza de los datos, en donde; se genera una nueva data denominada Data_Balances_2014.

```{r 3}
n_columnas <- ncol(balances_2014)
for (i in 1:n_columnas) {
Data_Balances_2014 <- balances_2014[!is.na(balances_2014[, i]), ]
}
dim(Data_Balances_2014)
```

De esta manera, lo siguiente a analizar seran las empresas, dentro de las cuales se analizara: • La variable que contiene los nombres de las compañías • Status: variable que especifica la situación de la compañía. En cuentrese esta activa, en liquidación, etc • Tipo_de_empresa: variable que contiene la clase de compañía analizada. Sea esta anónima, economía mixta, etc) • País • Provincia • Cantón • Ciudad • Actividad económica: variable que contiene la descripción del código CIIU4 NIVEL 1 • Subactividad: variable que contiene la descripción del código CIIU4 NIVEL 6 • Liquidez corriente • Endeudamiento del activo • Endeudamiento patrimonial • Endeudamiento del Activo Fijo • Apalancamiento

```{r 4}
#Columnas de interes ----
empresas<- as_tibble(Data_Balances_2014)

empresas<-mutate(empresas,Liquidez_corriente=v345/v539,
                 Endeudamiento_del_activo=v599/v499,
                 Endeudamiento_patrimonial=v599/v698,
                 Endeudamiento_del_Activo_Fijo=v698/v498,
                 Apalancamiento=v539/v499)

empresas <- select(empresas,nombre_cia , situacion, tipo, pais,
                   provincia, canton, ciudad, ciiu4_nivel1, ciiu4_nivel6,
                   Liquidez_corriente,Endeudamiento_del_activo, Endeudamiento_patrimonial,
                   Endeudamiento_del_Activo_Fijo,Apalancamiento)
#Renombrando columnas
empresas<- rename(empresas, Empresas = nombre_cia,
                  Status = situacion,
                  Tipo_de_empresa= tipo,
                  País= pais,
                  Provincia= provincia,
                  Cantón= canton,
                  Ciudad= ciudad,
                  Actividad_económica= ciiu4_nivel1,
                  Subactividad= ciiu4_nivel6)
str(empresas)
```

Para lo cual la siguiente tabla contiene, el número total de empresas por actividad económica:

```{r5}
empresas_por_actividad_economica <- read_xlsx("data/ciiu.xlsx")

empresas_por_actividad_economica %>% filter(CODIGO=="A" | CODIGO=="B" | CODIGO=="C"| CODIGO=="D"|
                             CODIGO=="E"|CODIGO=="F"|CODIGO=="G"|CODIGO=="H"|
                             CODIGO=="I"|CODIGO=="J"|CODIGO=="K"|CODIGO=="L"|
                             CODIGO=="M"|CODIGO=="N"|CODIGO=="O"|CODIGO=="P"|
                             CODIGO=="Q"|CODIGO=="R"|CODIGO=="S"|CODIGO=="T"|
                             CODIGO=="U"|CODIGO=="Z")

empresas_por_actividad_economica<-
    empresas_por_actividad_economica %>%select(CODIGO,DESCRIPCION)

empresas_act_econ<-empresas %>% select(Actividad_económica)

tabla1<-empresas_act_econ %>% group_by(Actividad_económica) %>%
  summarise(Ntotal_emp_Actividad_eco=n()) %>%
  left_join(empresas_por_actividad_economica ,by=c("Actividad_económica"="CODIGO"))
tabla1<-select(tabla1,Actividad_económica,DESCRIPCION,Ntotal_emp_Actividad_eco)

print(tabla1)
```

De este mismo modo, la tabla acontuniacion, contiene el número total de empresas por actividad económica por cantón:

```{r 6}
tabla2<-empresas%>% group_by(Actividad_económica,Cantón) %>%
  summarise(Ntotal_empresas_ecoycanton=n()) %>%
  left_join(empresas_por_actividad_economica,by=c("Actividad_económica"="CODIGO"))

tabla2<-select(tabla2,Actividad_económica,DESCRIPCION,
               Cantón,Ntotal_empresas_ecoycanton)

print(tabla2)
```

El compativo de los indicadores financieros de liquidez y solvencia por Status y provincia se muestran a continuación de manera gráfica:

#Liquidez corriente
Se realiza un comparativo del Endeudamiento del activo por Status y Provincia, y se observa que en la provincia del Pichincha se registra un mayor Endeudamiento del activo en comparación con las otras provincias. Además, la mayoría de estas empresas tienen como Status la CANCELACIÓN PERMISO OPERACIÓN - OFICIO INSCRITA RM. Este hallazgo sugiere que las empresas ubicadas en la provincia del Pichincha tienden a tener un mayor nivel de endeudamiento en comparación con las empresas ubicadas en otras provincias, y que muchas de ellas se encuentran en la etapa de "CANCELACIÓN PERMISO OPERACIÓN - OFICIO INSCRITA RM".

Este análisis puede ser relevante para entender la situación financiera de las empresas en la provincia del Pichincha y podría ayudar a identificar posibles áreas de mejora o áreas de riesgo financiero. Asimismo, podría servir como punto de partida para investigaciones más detalladas sobre las razones detrás del mayor endeudamiento en esta provincia y el impacto que tiene en el estado financiero de las empresas con el mencionado Status.

```{r}
ggplot(empresas, aes(x =Provincia, y = Liquidez_corriente,fill=Status)) +
  geom_bar(stat = "summary", position = "stack")+
  labs(title = "Comparativo liquidez corriente segun Estado y Provincia.",
       x = "Provincia", y = "Liquidez corriente") +
  theme(legend.title = element_text(4),
        legend.text=element_text(size = 4),
        legend.position = "bottom", legend.key.size = unit(0.3, "cm"),
        axis.text.x = element_text(size=5,angle = 45, hjust = 1))+
  guides(
    fill = guide_legend(ncol = 4)
  )
```
#Endeudamiento del activo
Se realiza un comparativo del Endeudamiento patrimonial por Status y Provincia, y se observa que en la provincia de Santo Domingo de los Tsáchilas se registra un mayor Endeudamiento patrimonial en comparación con las otras provincias.

Este hallazgo sugiere que las empresas ubicadas en la provincia de Santo Domingo de los Tsáchilas tienen un nivel más alto de endeudamiento en relación con su patrimonio en comparación con las empresas ubicadas en otras provincias. El endeudamiento patrimonial es una medida importante que indica el grado en el que una empresa ha financiado sus activos a través de deuda en lugar de capital propio. Un alto nivel de endeudamiento patrimonial puede indicar que la empresa está asumiendo un mayor riesgo financiero y depende en gran medida de préstamos para financiar sus operaciones y adquisiciones.

Este análisis podría ser relevante para comprender la situación financiera de las empresas en la provincia de Santo Domingo de los Tsáchilas y puede servir como punto de partida para investigaciones adicionales sobre las razones detrás de este mayor endeudamiento patrimonial y su impacto en la estabilidad financiera de las empresas en la mencionada provincia.

```{r pressure, echo=FALSE}
ggplot(empresas, aes(x =Provincia, y = Endeudamiento_del_activo,fill=Status)) +
  geom_bar(stat = "summary", position = "stack") +
  labs(title = "Comparativo Endeudamiento del activo por Status y Provincia",
       x = "Provincia", y = "Endeudamiento del activo") +
  theme(legend.title = element_text(size = 4),
        legend.text=element_text(size = 4),legend.position = "bottom",
        legend.key.size = unit(0.3, "cm"),
        axis.text.x = element_text(size=5,angle = 45, hjust = 1))+
  guides(
    fill = guide_legend(ncol = 4)
  )

Note that the `echo = FALSE` parameter was added to the code chunk to prevent printing of the R code that generated the plot.
