---
title: "Análisis Financiero 2014"
author: "González Rocío"
date: "2023-08-07"
output: pdf_document
---

```{r setup, include=FALSE}
knitr::opts_chunk$set(echo = TRUE)
```

## Introducción

El presente análisis representa un estudio financiero realizado sobre un conjunto de empresas correspondientes al año 2014. El propósito principal de esta investigación es examinar y comprender la situación económica de estas compañías a través de indicadores financieros relevantes, especialmente enfocados en la liquidez y solvencia.

Para llevar a cabo este estudio, se utilizó un conjunto de datos obtenido del archivo "balances_2014.xlsx", el cual contiene información detallada sobre diversas empresas, incluyendo su estado legal, tipo de compañía, tamaño, ubicación geográfica, actividad económica y niveles de endeudamiento. A partir de estos datos, se realizaron distintas manipulaciones y cálculos para obtener las variables clave necesarias para el análisis financiero.

El análisis se divide en varias secciones bien definidas. En primer lugar, se describe detalladamente la estructura de los datos utilizados y se explican las variables relevantes que serán objeto de estudio. A continuación, se plantean preguntas específicas de investigación que guiarán el análisis y permitirán obtener insights valiosos sobre el comportamiento financiero de las empresas.

Posteriormente, se presentan los resultados obtenidos tras el análisis de las variables financieras, y se analizan las tendencias y patrones encontrados. Asimismo, se elaborarán gráficos comparativos para visualizar las diferencias y similitudes entre las empresas en función de su estado legal, provincia y tipo de compañía.

Finalmente, se extraerán conclusiones significativas basadas en los resultados obtenidos, que brindarán una visión clara y precisa de la salud financiera de las empresas estudiadas en el año 2014. La información proporcionada será de gran utilidad para la toma de decisiones estratégicas y sentará las bases para futuras investigaciones en el campo financiero.

El objetivo de este informe es presentar un análisis financiero sólido y profesional, que permita a los lectores entender a profundidad la situación económica de las empresas estudiadas y, en consecuencia, tomar decisiones informadas y acertadas. Con el propósito de ofrecer un análisis completo y significativo, nos enfocamos en presentar resultados precisos y relevantes que aporten valor a la comprensión del panorama financiero de las empresas en el año objeto de estudio.

## Datos

Los datos empleados en este análisis provienen del archivo "balances_2014.xlsx", el cual contiene una amplia gama de información sobre diversas empresas. Esta valiosa base de datos proporciona detalles cruciales, tales como el estado legal de las compañías, su tipo, tamaño, ubicación geográfica, actividad económica y niveles de endeudamiento. A partir de esta fuente de información, hemos llevado a cabo meticulosas manipulaciones y cálculos para obtener las variables clave necesarias para el análisis financiero.\
Para el respectivo análisis de los datos se cargaron los paquetes ́tidyverse ́ lector de archivos xl, y ́ggplot2 ́.

```{r 1, warning=FALSE, message=FALSE, comment="" }
library(readxl)
library(dplyr)
library(ggplot2)
```

De este modo, la data se encuentra conformada de la siguiente manera:

```{r 2, warning=FALSE, message=FALSE, comment=""}
str(balances_2014)

```


Esta situación se debe a la presencia de valores ausentes (NA) en la base de datos, lo que implica la necesidad de eliminar dichos registros. Por lo tanto, se procede a crear una nueva base de datos excluyendo aquellos registros que contienen valores faltantes. De esta forma, se garantiza la integridad y precisión de la información para realizar un análisis más completo y confiable.



```{r}
str(Data_Balances_2014)
```
En donde la estructura se compone de tibble [47,033 × 347],
e procede a la generacion de un tibble que al cual se ha denominado como empresas, el cual contiene las siguientes variables: • Empresas: variable que contiene los nombres de las compañías • Status: variable que especifica la situación de la compañía ( activa, en liquidación, etc) • Tipo_de_empresa: variable que contiene la clase de compañía analizada (anónima, economía mixta, etc) • País • Provincia • Cantón • Ciudad • Actividad económica: variable que contiene la descripción del código CIIU4 NIVEL 1 • Subactividad: variable que contiene la descripción del código CIIU4 NIVEL 6 • Liquidez corriente • Endeudamiento del activo • Endeudamiento patrimonial • Endeudamiento del Activo Fijo • Apalancamiento

Esta situación se debe a la presencia de valores ausentes (NA) en la base de datos, lo que implica la necesidad de eliminar dichos registros. Por lo tanto, se procede a crear una nueva base de datos excluyendo aquellos registros que contienen valores faltantes. De esta forma, se garantiza la integridad y precisión de la información para realizar un análisis más completo y confiable.

```{r pressure, echo=FALSE}
ggplot(empresas, aes(x = Tipo_de_empresa)) +
  geom_line(aes(y = Liquidez_corriente, group = 1,
                color = "Liquidez Corriente"),
            stat = "summary", fun = "mean", position = "dodge", size = 1) +
  geom_point(aes(y = Liquidez_corriente, group = 1,
                 color = "Liquidez Corriente"),
             stat = "summary", fun = "mean", position = "dodge", size = 3) +
  geom_line(aes(y = Endeudamiento_del_activo, group = 1,
                color = "Endeudamiento del Activo"),
            stat = "summary", fun = "mean", position = "dodge", size = 1) +
  geom_point(aes(y = Endeudamiento_del_activo, group = 1,
                 color = "Endeudamiento del Activo"),
             stat = "summary", fun = "mean", position = "dodge", size = 3)+
  geom_line(aes(y = Endeudamiento_patrimonial, group = 1,
                color = "Endeudamiento Patrimonial"),
            stat = "summary", fun = "mean", position = "dodge", size = 1) +
  geom_line(aes(y = Endeudamiento_del_Activo_Fijo, group = 1,
                color = "Endeudamiento del Activo Fijo"),
            stat = "summary", fun = "mean", position = "dodge", size = 1) +
  geom_line(aes(y = Apalancamiento, group = 1,
                color = "Apalancamiento"),
            stat = "summary", fun = "mean", position = "dodge", size = 1) +
  geom_point(aes(y = Endeudamiento_patrimonial, group = 1,
                 color = "Endeudamiento Patrimonial"),
             stat = "summary", fun = "mean", position = "dodge", size = 3) +
  geom_point(aes(y = Endeudamiento_del_Activo_Fijo, group = 1,
                 color = "Endeudamiento del Activo Fijo"),
             stat = "summary", fun = "mean", position = "dodge", size = 3) +
  geom_point(aes(y = Apalancamiento, group = 1, color = "Apalancamiento"),
             stat = "summary", fun = "mean", position = "dodge", size = 3)+
  scale_color_manual(values = c("Liquidez Corriente" = "purple",
                                "Endeudamiento del Activo" = "red",
                                "Endeudamiento Patrimonial" = "orange",
                                "Endeudamiento del Activo Fijo" = "pink",
                                "Apalancamiento" = "magenta")) +
  theme_minimal() +
  labs(title = "Comparativo de los indicadores financieros de
liquidez y solvencia por tipo de empresa",
       x = "Tipo de Empresa", y = "Valor en Dólares",
       color = "Indicadores Financieros") + # Cambiar el título de la leyenda
  theme(plot.title = element_text(size = 12),
        axis.text.x = element_text(size=7,angle = 45, hjust = 1))
```

Note that the `echo = FALSE` parameter was added to the code chunk to prevent printing of the R code that generated the plot.
